【裁判字號】    88,訴,488
【裁判日期】    900516
【裁判案由】    偽造文書等
【裁判全文】
臺灣士林地方法院刑事判決                          八十八年度訴字第四八八號
    公  訴  人  臺灣士林地方法院檢察署檢察官
    被      告  甲○○
右列被告因侵占案件，經檢察官提起公訴（八十八年度偵字第七八六一號），本院判
決如左：
    主  文
甲○○連續意圖為自己不法之所有，而侵占對於業務上所持有之物，處有期徒刑捌月
。又傷害人之身體，處有期徒刑參月。應執行有期徒刑拾月。
    事  實
一、甲○○於民國八十六年四月起任職於世盈纖維股份有限公司（下稱世盈公司）擔
    任業務員，為從事接洽訂單及收取貨款業務之人，竟意圖為自己不法之所有，基
    於概括之犯意，連續自八十七年三月間起至八十八年三月五日止，利用向附表所
    示之客戶收取貨款之機會，要求客戶把應給付給世盈公司之貨款及應退還之空運
    費，另開立如附表所示之七張支票（支票抬頭均為世盈公司）交由甲○○收執，
    甲○○則再將持有之上開七張支票，以自己偽造之世盈公司印章，連續蓋用於上
    開支票背面方式，侵占供己花用，共取得新台幣（下同）十一萬一千四百九十二
    元，足生損害於世盈公司。世盈公司得知甲○○收取貨款之帳目不清後，即通知
    甲○○出面說明，甲○○於八十八年三月十七日至世盈公司，另基於傷害人之身
    體之故意，毆打世盈公司之代表人丙○○，並以釘書針釘其頭部，致其受有左側
    頭皮撕裂傷三公分長、右手食指及中指深刮傷長約零點四公分及零點六公分，左
    側下眼眶瘀血二乘一公分等傷害。
二、案經世盈公司及丙○○訴請台灣士林地方法院檢察署檢察官偵查起訴。
    理  由
一、訊據被告甲○○對於前揭時、地將所收取之貨款及空運費支票，蓋用自己所刻之
    世盈公司印章以資行使及毆傷告訴人丙○○之事實坦承不諱，惟矢口否認有侵占
    及偽造私文書之犯行，辯稱：根據協議書之約定，上開金額是伊可以領得之佣金
    ，又丙○○有同意伊刻世盈公司之印章云云。但查，右揭事實業據告訴人世盈公
    司之代表人丙○○於偵訊及本院訊問時指訴歷歷，復有請款單、告訴人與瑜東企
    業股份有限公司（下稱瑜東公司）之對帳單、支票影本二紙及瑜東公司於第一商
    業銀行新店分行支票存款帳戶之交易明細表數紙在卷可證，並經證人即世盈公司
    之會計人員王素貞於偵訊時證述明確（見八十八年六月八日之訊問筆錄），且證
    人即侑俊企業股份有限公司（下稱侑俊公司）負責人乙○○於本院訊問時亦證稱
    ：「‧‧當時我有跟被告說照理來說這個部分要扣款，但是他有跟我說他工作上
    的辛苦，然後跟我說可否支票開二張，這五千元是否可以算是他工作上的辛苦，
    給他鼓勵，我當時有跟他說要他跟老闆協調。」等語（見八十九年十一月十四日
    之訊問筆錄第五頁）；寶景實業有限公司（下稱寶景公司）負責人戊○○證稱：
    「‧‧當初要我開二張票的時候，我有問他為何要開二張，他告訴我，他與股東
    之間有傭金的問題，如果我另外開，他們比較好計算傭金，我們公司就該筆交易
    並沒有發現有瑕疵而扣款，是我們應付的金額開成二張。二張票的抬頭應該都是
    以世盈公司為抬頭。」等語（見同上筆錄第七頁）以及瑜東公司之負責人丁○○
    證稱：「（問）（提示卷附對帳單）是否你與告訴人對帳之後的結果？（答）這
    是十二月中旬時告訴人到我們公司對帳的結果。貨款我們是百分之百開支票，都
    是開世盈公司的名義，都是開第一商業銀行新店分行的支票。」（見九十年一月
    二日之訊問筆錄）等語甚詳。雖被告以上開言詞置辯，然被告所稱與世盈公司所
    訂立之三紙協議書中均不見有被告所稱事前收取佣金之方式或世盈公司事先確有
    同意被告刻世盈公司印章之約定，而觀之卷附第三份協議書（即八十七年十二月
    一日訂立）中關於（二）「稅金及薪資給付辦法」第三點約定即已載明「客戶收
    回貨款兌現後，付現款予王君」等字眼，且被告自承早於八十七年三月間即收受
    瑜東公司退還世盈公司之空運費、貨款支票供己花用（如附表編號一、二），亦
    與被告辯稱八十七年下半年與世盈公司有佣金或薪資之糾紛無涉，因此被告尚難
    據此作為收取客戶交付之小額貨款支票供己花用，事後又未據實陳報世盈公司收
    款始末情形作為合理化之理由，從而被告前揭所辯顯係卸責之詞，均不足採信。
    此外，並有告訴人丙○○受傷當日之前往新光吳火獅紀念醫院急診之驗傷診斷證
    明書一紙附卷可憑，被告事證明確，犯行均堪認定。
二、被告甲○○為世盈公司之業務員，係從事接洽訂單及收取貨款業務之人，將職務
    上所持有之告訴人世盈公司應收之七張支票（支票抬頭均為世盈公司），以未經
    世盈公司同意所偽刻之世盈公司印章，連續蓋用於該七張支票背面，變易為自己
    所有之意思，持以行使並侵占入己，復行毆打丙○○成傷，核其所為，係犯刑法
    第二百十六條、第二百十條之行使偽造私文書罪、第三百三十六條第二項業務侵
    占罪及第二百七十七條第一項傷害罪；其偽造印章乃係偽造私文書之階段行為；
    偽造私文書之低度行為應為行使偽造私文書之高度行為所吸收，均不另論罪，應
    依行使偽造私文書論處。其先後七次行使偽造私文書與業務侵占之行為，時間緊
    接所犯係構成要件相同之罪，顯係基於概括犯意為之，均為連續犯，應依刑法第
    五十六條之規定以一罪論，並加重其刑。被告以連續行使偽造私文書罪之方法達
    成連續業務侵占之目的，則二罪間即有方法目的之牽連關係，應從一重之連續業
    務侵占罪處斷。又被告所犯連續業務侵占及傷害罪間，犯意各別，罪名有異，應
    分論併罰。公訴人雖僅就附表編號一、二、三、五、六、七之犯行提起公訴，然
    檢察官就犯罪事實一部起訴者，其效力及於全部，本件被告就附表編號四之犯罪
    事實，與前揭論罪科刑之部分，有連續犯之裁判上一罪之關係，已如前述，且經
    公訴蒞庭之檢察官當庭表示請求本院併予審理，則本院自應就屬於裁判上一罪之
    部分一併加以裁判，併此敘明。爰審酌被告之素行、犯罪之動機、利用告訴人世
    盈公司之信任而侵占公司之款項、又僅因細故即暴力相向、侵占之金額、告訴人
    丙○○受傷之程度、造成世盈公司損害之程度不小、犯罪後否認犯行且迄今未與
    告訴人達成和解等一切情狀，量處如主文所示之刑，並定應執行刑。至於偽造之
    世盈纖維股份有限公司「印章」一枚，已遭被告丟棄，業據被告供承在卷，無證
    據證明尚存，爰不併予宣告沒收。
三、公訴意旨另以：被告甲○○意圖為自己不法之所有，基於概括犯意，連續自八十
    八年二月間起，將原為一百八十二元之產品單價，向世盈公司之客戶東亨士（公
    訴人誤載為東亨土）公司高報為一百八十五元，對於業務上自己持有之世盈公司
    之差價予以侵占。復又將業務上持有瑜東公司給付與世盈公司之貨款十五萬一千
    二百七十九元（原起訴金額為二十五萬零二百七十一元，扣除實際侵占瑜東公司
    如附表之金額九萬八千九百九十二元）予以侵占。因認被告涉有連續侵占和行使
    偽造私文書罪嫌。然查（一）、告訴人自承嗣後與客戶東亨士公司對帳之結果，
    並無問題（見本院九十年一月二日訊問筆錄第一頁）。（二）、被告未繳回瑜東
    公司開立給付給世盈公司之支票數額為九萬八千九百九十二元等情，業據告訴人
    丙○○供述甚詳，復經證人即瑜東公司負責人丁○○證述明確，且為被告所不否
    認，並有對帳單一紙附卷可參。從而公訴人認被告此部份亦涉有連續侵占和行使
    偽造私文書罪嫌即有未合，此外復查無其他積極證據證明被告確有公訴人所指此
    部份之犯行，原應諭知無罪判決，惟因公訴人認此部分與前開論罪科刑之罪間，
    有連續犯之裁判上一罪關係，爰不另為無罪之諭知，附此敘明。
據上論斷，應依刑事訴訟法第二百九十九條第一項前段，刑法第五十六條、第五十五
條、第二百十六條、第二百十條、第三百三十六條第二項、第二百七十七條第一項、
第五十一條第五款，罰金罰鍰提高標準條例第一條前段，判決如主文。
本案經檢察官蘇佩鈺到庭執行職務。
中      華      民      國      九十      年      五      月    十六    日
                                  臺灣士林地方法院刑事第一庭
                                      法  官 林  政  佑
右正本證明與原本無異。
如不服本判決，應於判決送達後十日內，向本院提出上訴狀。
                                      書記官 熊  掌  山
中      華      民      國      九十      年      五      月    十八    日
附錄本案論罪科刑法條全文：
刑法第三百三十六條第二項
  對於業務上所持有之物，犯前條第一項之罪者，處六月以上五年以下有期徒刑，得
  併科三千元以下罰金。
刑法第二百十六條
  行使第二百十條至第二百十五條之文書者，依偽造、變造文書或登載不實事項或使
  登載不實事項之規定處斷。
刑法第二百七十七條第一項
  傷害人之身體或健康者，處三年以下有期徒刑，拘役或一千元以下罰金。
附表：
┌─┬───────┬─────┬────┬───────┬──────┐
│編│客戶（發票人）│支票號碼（│ 發票日 │金額（新台幣）│備  註      │
│號│              │付款銀行）│        │              │            │
│  │              │          │        │              │            │
├─┼───────┼─────┼────┼───────┼──────┤
│一│瑜東公司      │0000000   │87.03.02│10792元       │退還之空運費│
│  │              │第一商業銀│        │              │            │
│  │              │行新店分行│        │              │            │
├─┼───────┼─────┼────┼───────┼──────┤
│二│瑜東公司      │0000000   │87.03.16│50000元       │客戶實際未扣│
│  │              │第一商業銀│        │              │款之金額    │
│  │              │行新店分行│        │              │            │
├─┼───────┼─────┼────┼───────┼──────┤
│三│瑜東公司      │0000000   │87.06.16│30000元       │客戶實際未扣│
│  │              │第一商業銀│        │              │款之金額    │
│  │              │行新店分行│        │              │            │
├─┼───────┼─────┼────┼───────┼──────┤
│四│侑俊公司      │0000000   │87.12.20│5000元        │客戶實際未扣│
│  │              │華僑銀行板│        │              │款之金額    │
│  │              │橋分行    │        │              │            │
├─┼───────┼─────┼────┼───────┼──────┤
│五│寶景公司      │0000000   │88.02.03│7500元  │貨款分二張開│
│  │              │上海商業銀│        │              │            │
│  │              │行內湖分行│        │              │            │
├─┼───────┼─────┼────┼───────┼──────┤
│六│瑜東公司      │0000000   │88.02.10│5000元        │客戶實際未扣│
│  │              │第一商業銀│        │              │款之金額    │
│  │              │行新店分行│        │              │            │
├─┼───────┼─────┼────┼───────┼──────┤
│七│瑜東公司      │0000000   │88.03.05│3200元        │被告於客戶所│
│  │              │第一商業銀│        │              │報貨物單價與│
│  │              │行新店分行│        │              │回報世盈公司│
│  │              │          │        │              │單價之價差  │
├─┴───────┴─────┴────┼───────┼──────┤
│                                合計    │111492元      │            │
└────────────────────┴───────┴──────┘


司法院資訊處製作；財團法人民間司法改革基金會備份。
